【裁判字號】    92,簡上,291
【裁判日期】    921031
【裁判案由】    傷害
【裁判全文】
臺灣高雄地方法院刑事判決                        九十二年度簡上字第二九一號
    上  訴  人  臺灣高雄地方法院檢察署檢察官
    上  訴  人
    即  被  告  丁○○
    被      告  丙○○
右列上訴人因被告傷害案件，不服本院高雄簡易庭中華民國九十二年三月二十五日九
十一年度雄簡字第一一四九號第一審簡易判決（聲請簡易處刑案號：九十一年度偵字
第一０六０二號），提起上訴，本院管轄第二審之合議庭判決如左：
    主  文
原判決撤銷。
丙○○共同連續傷害人之身體，處有期徒刑陸月，如易科罰金，以佰元折算壹日。
丁○○連續傷害人之身體，處有期徒刑肆月，如易科罰金，以佰元折算壹日。
    事  實
一、丁○○於民國九十年間因犯竊盜罪，經本院判處有期徒刑四月，緩刑三年付保護
    管束確定，現仍在緩刑期內。緣九十一年四月二十一日晚間七時三十分許，丙○○在高雄市鼓山區○○○路六十三號「一二三撞球間」前，與數名友人聊天，丁○○騎機車經過，雙方因彼此互瞄不順眼，丁○○即持撞球桿一支，欲毆打丙○○，惟丙○○及時閃避，而未打中，丙○○因此乃夥同在場數名不詳姓名成年友
    人，共同基於傷害之犯意聯絡，分持機車大鎖毆打丁○○成傷（傷勢後述）後離
    去。乃丁○○心有不甘，遂至不知情表哥甲○○住處，取得木劍一支，再於同日
    晚間八時十分許，前往高雄市○○區○○街六四巷口，見丙○○正與其友人乙○○聊天，丁○○即基於傷害之概括犯意，趁乙○○背對無防備之際，持上開木劍
    毆打乙○○，致乙○○受有左腰挫瘀傷合併瘀血尿等傷害，並當場不支倒地，丁○○旋再持木劍毆打丙○○，致丙○○受有前額挫傷合併瘀血（血腫二‧五×六
    ‧二×０‧五公分），丙○○見狀乃再與數名不詳姓名成年友人，共同承前傷害
    之概括犯意聯絡，將丁○○所持木劍奪下，並分持木劍、木棍、掃把等物，毆打
    丁○○至其倒地後，丙○○方與前開友人離去。嗣丁○○經送醫診治，其前後二
    次共受有左、右眼眉撕裂各為二×０‧五×０‧五公分及一×０‧五×０‧五公
    分；後枕撕裂傷兩處各均為一×０‧五×０‧五公分，左面頰擦傷七×六公分，
    左下巴擦傷八×三公分，前胸部撕裂傷一×０‧五×０‧五公分，上胸部紅腫十
    五×十五公分，左手撕裂傷兩處各為二×０‧五×０‧五公分及一×０‧五×０
    ‧五公分，左下肢撕裂傷一×一×一公分及擦傷二×二公分，右上肢擦傷八×五
    公分，右下肢擦傷四×三公分等傷害。
二、案經乙○○、丙○○、丁○○分別訴由高雄市政府警察局鼓山分局移送臺灣高雄
    地方法院檢察署檢察官偵查後聲請簡易判決處刑。
    理  由
一、訊據上訴人即被告丁○○矢口否認有何傷害犯行，辯稱：我第一次是拿撞球桿防
    身，第二次也有拿木劍，但都被丙○○等一群人奪去，我二次都是被打的人，沒
    有出手打人云云，訊據被告丙○○固供承有於前揭時、地二次毆打丁○○之情，
    惟否認有何傷害犯行，辯稱：第一次是丁○○先拿撞球桿打我，我要自衛才拿機
    車大鎖打他，第二次丁○○又拿木劍打乙○○，我以為丁○○拿的是武士刀，上
    前要搶下，才與丁○○發生扭打；二次都只有我與丁○○二人互毆，我並未夥同
    其他人打丁○○云云。經查：
  (一)上開被告丙○○、丁○○因細故彼此心生不滿，二度發生肢體衝突，致其二人均
    受傷，及被告丁○○毆打告訴人乙○○成傷等情，分據告訴人丁○○、丙○○及
    告訴人乙○○於警訊、偵查及本院調查時指訴綦詳，且其三人分別受有如事實欄
    所示之傷害，亦有邱綜合醫院驗傷診斷書一紙、永仁醫院診斷證明書二紙附卷可
    稽。
  (二)被告丁○○雖辯稱：二次我都沒有出手打人云云，惟被告丁○○上揭先持撞球桿
    毆打未果，再持木劍連續打傷乙○○、丙○○等情，業據告訴人丙○○指訴明確
    ，核與告訴人乙○○於警訊及本院調查時指訴：第一次晚上七點多我去撞球間找
    朋友，在該處碰到丙○○，丁○○騎車經過一直看我們，丁○○進入不到三分鐘
    就拿撞球桿下來，持撞球桿揮打丙○○額頭，丙○○就衝上去跟丁○○互毆，丙○○有持機車大鎖打傷丁○○，第二次是我與丙○○在我家巷口聊天，我坐在機
    車上背對外面，突然間丁○○木劍從我背後打下去，我倒下去後就昏倒不省人事
    等情相符，參以被告丁○○亦自承其第一次攜帶撞球桿、第二次前往表哥家拿取
    木劍等情在卷，果如其所辯：我是要防身，沒有出手毆打等語屬實，衡情豈有主
    動攜帶木劍，前往挑起第二次肢體衝突之理？顯悖常情，足徵其前開所辯，純係
    事後畏罪避就之詞，難以採信，其確有出手毆打告訴人乙○○及被告丙○○之犯
    行無訛。
  (三)又被告丙○○於警訊、偵查及本院調查、審理時，已迭次供承上開二度出手毆打
    丁○○成傷等情明確，核與告訴人丁○○指訴情節相符，並經證人乙○○於本院
    調查時證述屬實，被告丙○○雖辯稱：我二次都是自衛，且沒有夥同其他朋友打
    丁○○云云，惟按正當防衛須係對現在不法之侵害，因防衛自己免於受傷而為必
    要之阻擋，且該防衛行為未踰越必要之程度，始得阻卻違法，非謂被告可另行出
    手攻擊致人受傷，本件被告丙○○固遭被告丁○○持撞球桿攻擊，然其及時閃避
    ，丁○○並未打中等情，已據被告丙○○於本院調查時自承在卷，其既已閃躲避
    開被告丁○○之攻擊，而排除現在不法之侵害，衡情即無再持機車大鎖攻擊被告
    丁○○之理，足徵被告丙○○出手毆打已非自衛，顯係基於傷害之犯意甚明。又
    被告丙○○確與數名不詳姓名成年男子，共同出手毆打丁○○成傷等情，業據告
    訴人丁○○於警、偵訊及本院調查、審理中指訴明確，觀之丁○○上開驗傷診斷
    書所載其受有左、右眼眉撕裂、後枕撕裂傷兩處、左面頰擦傷七左下巴擦傷、前
    胸部撕裂傷、上胸部紅腫、左手撕裂傷兩處、左下肢撕裂傷、擦傷、右上肢擦傷
    、右下肢擦傷等，傷勢非輕，參以被告丙○○供稱：被告丁○○拿木劍攻擊乙○○，乙○○倒地後，我就上前與丁○○扭打，我前額頭處有被丁○○毆打受傷等
    語，果其所辯上情屬實，被告丙○○與丁○○之體型、體格差距非鉅，衡情在被
    告丙○○已受傷之情形下，實無可能獨自一人即將被告丁○○毆打致受有前開傷
    勢之理，益徵被告丙○○所辯稱並無共犯一情，亦係避就之詞，自無可取。
  (四)綜上，本件事證明確，被告二人之犯行，均堪認定。
二、核被告丁○○、丙○○所為，均係犯刑法第二百七十七條第一項之傷害罪。被告
    丙○○與數名不詳姓名成年友人間就上開犯行，互有犯意聯絡及行為分擔，皆為
    共同正犯。被告丙○○、丁○○前開二次傷害犯行，均時間緊接，所犯又係構成
    要件相同之罪名，皆為連續犯，均應依刑法第五十六條之規定論以一罪，並均加
    重其刑。又丁○○係基於概括之犯意，先持木劍毆打乙○○倒地後，再與丙○○
    發生扭打，而致丙○○受傷，已如前述，公訴人認被告丁○○毆打丙○○、乙○○，係一行為觸犯數罪名之想像競合犯，容有未洽，應予更正敘明。
三、本件被告二人犯罪事證明確，原審予以論罪科刑，固非無見，惟查：(一)被告丙○○與丁○○第一次發生肢體衝突時，丙○○並未受傷，其所受傷勢係第二次遭丁○○持木劍打傷，業據丙○○於本院調查時供承明確，原判決認定丙○○於雙方
    第一次衝突時即受有傷害，尚有未洽；(二)被告丙○○、丁○○二人，均係基於概
    括犯意而為先後二次之傷害犯行，皆為連續犯，原審漏未論以連續犯，自有未合
    ；(三)被告丙○○夥同數名成年友人共同傷害丁○○，致丁○○受有全身十三處撕
    裂傷，其犯罪情節較重，原審漏未斟酌此點，對於被告丙○○、丁○○均量處相
    同刑度，亦有不當。綜上所述，被告丁○○上訴意旨仍執陳詞否認犯罪，雖無理
    由，惟檢察官上訴意旨指摘原判決漏未論以連續犯，及對被告丙○○部分量刑過
    輕，為有理由，且原判決既有前開可議之處，自應由本院合議庭予以撤銷改判。
    審酌被告丙○○素行尚可，被告丁○○前犯竊盜罪，經本院判處有期徒刑四月，
    現仍在緩刑付保護管束期內，有臺灣高等法院被告全國前案紀錄二紙在卷可稽，
    其二人正值青年，不思用於正途，竟因互看不順眼，即逞一時血氣之勇，分持撞
    球桿、機車大鎖、木劍等物大打出手，犯後復均否認犯行，未見具體悔過之意，
    且均未與對方達成和解，及被告丙○○夥同數名友人共同傷害丁○○，犯罪情節
    較重，再參酌雙方所受傷勢程度，以丁○○較重等一切情狀，分別量處如主文第
    二、三項所示之刑，並均諭知易科罰金之折算標準，以資懲儆。
據上論斷，應依刑事訴訟法第四百五十五條之一第一項、第三項、第三百六十九條第
一項前段、第三百六十四條、第二百九十九條第一項前段，刑法第二十八條、第五十
六條、第二百七十七條第一項、第四十一條第一項前段，罰金罰鍰提高標準條例第一
條前段、第二條，判決如主文。
本案經檢察官戊○到庭執行職務。
中      華      民      國    九十二    年      十      月    三十一    日
                              臺灣高雄地方法院刑事第十三庭
                                      審判長法  官  張世賢
                                            法  官  周玉群
                                            法  官  林韋岑
右正本證明與原本無異。
不得上訴。
                                            書記官  林慧君
中    華    民    國      九十二      年      十   月      三十一      日
【附錄本判決論罪科刑法條】
中華民國刑法第二百七十七條第一項
  傷害人之身體或健康者，處三年以下有期徒刑、拘役或一千元以下罰金。


司法院資訊處製作；財團法人民間司法改革基金會備份。
